【裁判字號】    90,交易,8
【裁判日期】    900222
【裁判案由】    公共危險
【裁判全文】
臺灣基隆地方法院刑事判決                              九十年度交易字第八號
    公  訴  人  臺灣基隆地方法院檢察署檢察官
    被      告  乙○○
右列被告因公共危險案件，經檢察官提起公訴（八十九年度偵續字第四一號），本院
判決如左：
    主  文
乙○○駕駛動力交通工具肇事，致人受傷而逃逸，處有期徒刑陸月，如易科罰金，以
佰元折算壹日。
    事  實
一、乙○○係職業汽車駕駛人，明知道路交通管理處罰條例第六十二條第一項規定：
    汽車駕駛人駕駛汽車肇事致人受傷或死亡，應即採取救護或其他必要措施，並向
    警察機關報告，不得駛離，此乃為維護交通安全並加強救護以減少被害人死傷之
    強制規定，詎乙○○於民國八十九年一月二十三日中午十二時三十分左右，駕駛
    車號ＭＨ--二二號營業大貨車，沿基隆市○○路由宜蘭往基隆方向行駛，途經北
    寧路二五Ｏ之四號前（即麥當勞速食店之斜對面），適甲○○無照騎乘車號ＳＤ
    Ｇ--八九七號輕型機車，後座搭載友人丙○○自同向後方駛來，因有不詳車號之
    白色廂型車違規停放路邊，佔據大部分之機車專用道，甲○○為閃避該車，竟疏
    未保持安全距離，沿著乙○○所駕駛之ＭＨ--二二號營業大貨車與該違規停放之
    廂型車間空隙行駛而游走於快慢車道間，該路段適為向右彎道，乙○○於沿路右
    彎之際，其所駕駛之ＭＨ--二二號營業大貨車右後輪與甲○○所騎乘之ＳＤＧ--
    八九七號機車左把手發生擦撞，甲○○所騎乘之機車因而向右側傾倒，其左腳則
    向左側伸出平倒於路面上，遭乙○○所駕駛之營業大貨車右後輪輾過，因而受有
    左雙側踝骨開放性骨折、左足剝離性損傷之傷害，機車乘客丙○○之左腳亦受有
    多處擦傷等傷害。乙○○明知其所駕駛之營業大貨車與甲○○所騎乘之機車發生
    擦撞，並見機車騎士甲○○及後座乘客丙○○均受傷，竟未立即採取必要之救護
    措施，反於下車指責甲○○、丙○○後，旋即駕車離去，幸經受傷之丙○○以電
    話通知救護車前來，將甲○○送往海軍醫院救治，而乙○○則因遭路人抄下車號
    而遭警查獲（乙○○被訴業務過失傷害部分業經檢察官不起訴處分確定）。
二、案經甲○○之父王清海訴由臺灣基隆地方法院檢察署檢察官偵查起訴。
    理  由
一、訊據被告乙○○，固承認於右揭時地駕駛ＭＨ--二二號營業大貨車行經該處，且
    見被害人甲○○騎乘機車後載一人跌倒於其車後之事實不諱，惟矢口否認有何肇
    事逃逸犯行，並辯稱：伊所駕駛之ＭＨ--二二號營業大貨車並未擦撞及被害人甲○○所騎乘之機車，機車之所以倒地係因甲○○騎車不慎所致，當時伊自後照鏡
    發現後，曾好心停車查看，亦曾探詢甲○○及後座乘客之傷勢，但甲○○及後座
    乘客均未置答且已自行由地上爬起站立路邊，伊自認駕駛並無過失且以為甲○○
    及機車後座乘客均未受傷，乃駕車離去，非故意肇事逃逸云云。然查：被告所駕
    駛之ＭＨ--二二號營業大貨車右後輪確曾與被害人甲○○所騎乘之ＳＤＧ--八九
    七號機車左把手發生擦撞，甲○○所騎乘之機車因而向右側傾倒，其左腳則向左
    側伸出平倒於路面上，遭被告所駕駛之營業大貨車右後輪輾過受傷，機車後座乘
    客丙○○之左腳亦於倒地時受傷之事實，業據被害人甲○○、丙○○分別於警訊
    、偵查及本院審理時指述甚明，並有長庚紀念醫院甲診字第八九二Ｏ一二七號甲
    種診斷證明書一份、國軍八一二醫院基泰甲字第Ｏ一一八九、Ｏ一一九Ｏ號甲種
    診斷證明書各一份、甲○○之傷勢照片十二張在卷為證，復經現場目擊證人梁青
    貴於偵查中到庭具結證稱：「‧‧‧先是機車左把手碰到砂石車右後輪，機車騎
    士（即被害人甲○○）的左腳放下去，剛好被砂石車後輪輾過。‧‧‧砂石車司
    機輾過機車騎士的腳之後，馬上原處停下來，下車與機車騎士說話，我沒有靠過
    去，不知道他們在說什麼。」等語（詳見臺灣基隆地方法院檢察署八十九年度偵
    續字第四一號八十九年八月二十九日訊問筆錄），足見被告辯稱其所駕駛之營業
    大貨車並未與被害人所騎乘之機車發生擦撞肇事云云，不足採信；再者，由被害
    人甲○○所受之左雙側踝骨開放性骨折、左足剝離性損傷之傷勢觀之，其於受傷
    之際必定疼痛難耐，怎可能如被告所辯當時甲○○已自行由地上爬起來站立路邊
    ，看不出有受傷的樣子？更何況證人梁青貴亦於偵查中具結證稱：「‧‧‧砂石
    車司機知道他的車子輾過機車騎士的腳，因為騎車的小孩整個坐在路上，無法爬
    起來，我看到機車騎士的左腳從腳踝到膝蓋之間整個被砂石車輾過。」等語明確
    （詳見前開訊問筆錄），更足徵被告辯稱當場以為甲○○及機車後座乘客均未受
    傷云云，係事後卸責之詞，不足採信。本件被告於駕駛上開營業大貨車與被害人
  甲○○所騎乘之機車發生擦撞肇事後，明知被害人甲○○已受傷且疼痛難忍跌坐
    在地，竟未加以救護，逕自駕車駛離現場逃逸之事證至為明確，其犯行堪以認定
    。
二、核被告乙○○所為，係犯刑法第一百八十五條之四之駕駛動力交通工具肇事致人
    受傷而逃逸罪。爰審酌被告身為職業汽車駕駛人，應深知不論其駕車肇事後是否
    應負刑事過失責任，均應先對傷者加以救護，以減少死傷，此亦為人類對生命、
    身體之基本尊重，詎被告於肇事後竟只顧念排除自己之刑事過失責任，漠視被害
    人所受之身體傷害，不僅未積極加以救護，反而駕車逃逸，其行為所造成之危害
    非輕及其犯罪後態度等一切情狀，量處如主文所示之刑，並依修正後之刑法第四
    十一條第一項之規定，諭知易科罰金之折算標準。
據上論斷，應依刑事訴訟法第二百九十九條第一項前段，刑法第一百八十五條之四、
第四十一條第一項，罰金罰鍰提高標準條例第二條，判決如主文。
本案經檢察官黃士元到庭執行職務。
中      華      民      國     九十     年      二      月    二十二    日
                                    臺灣基隆地方法院刑事第三庭
                                            法  官  蔡  佳  玲
右正本證明與原本無異。
對於本件判決如有不服，應於收受送達後十日內，向本院提出上訴書狀，上訴於臺灣
高等法院，並按他造當事人之人數附具繕本。
                                            書記官  湯  惠  芳
中      華      民      國     九十     年      二      月    二十三    日
附錄論罪法條
刑法第一百八十五條之四：
駕駛動力交通工具肇事，致人死傷而逃逸者，處六月以上五年以下有期徒刑。


司法院資訊處製作；財團法人民間司法改革基金會備份。
